【裁判字號】    97,訴,1695
【裁判日期】    980123
【裁判案由】    違反毒品危害防制條例
【裁判全文】
臺灣屏東地方法院刑事判決              97年度訴字第1695號
公  訴  人  臺灣屏東地方法院檢察署檢察官
被      告  甲○○
上列被告因違反毒品危害防制條例案件，經檢察官提起公訴（97
年度毒偵字第2286號），茲因被告就被訴事實為有罪之陳述，經
告知簡式審判程序意旨，並聽取公訴人及被告之意見後，本院合
議庭裁定由受命法官獨任依簡式審判程序審理，判決如下：
    主  文
甲○○施用第一級毒品，累犯，處有期徒刑壹年陸月。
    事  實
一、甲○○有毒品、麻藥、竊盜、贓物、賭博、藥事法、妨害公
    務等多筆犯罪經法院判刑確定之紀錄，最近一次經有期徒刑
    執行完畢係於民國93年間因施用第一級毒品而違反毒品危害
    防制條例案件，經本院93年度訴字第788 號判處有期徒刑10
    月確定，並與另案同因施用第一級毒品而違反毒品危害防制
    條例案件，經本院94年度訴字第163 號判處有期徒刑1 年6
    月確定（嗣因適用減刑條例，經本院96年度聲減字第344 號
    裁定減為有期徒刑9 月）之刑，接續執行，於94年8 月31日
    入監執行，96年7 月16日期滿出監執行完畢。
二、又其前因施用毒品案件，經本院88年度毒聲字第302 號裁定
    令入勒戒處所施予觀察、勒戒，於88年3 月30日入所執行，
    因有繼續施用毒品傾向，經本院88年度毒聲字第910 號裁定
    令入戒治處所施予強制戒治，88年5 月12日轉入執行，因無
    繼續施用毒品傾向，再經本院88年度毒聲字第1973號裁定停
    止戒治，所餘期間付保護管束，於88年10月2 日出所，旋因
    違反保護管束期間應遵守事項，經本院89年度毒聲字第519
    號裁定撤銷停止戒治，於90年3 月19日入所執行，91年7 月
    10日期滿出所轉執行另案有期徒刑而強制戒治執行完畢，嗣
    其5 年內已經再犯施用毒品而經法院判刑確定而追訴處罰如
    上。
三、詎其經前開有期徒刑執行完畢後5 年內，仍不知悔改，復基
    於施用第一級毒品之犯意，於97年8 月15日上午10時許，在
    坐落屏東市湖西里之市立殯儀館旁，以注射之方式（針筒於
    查獲前已經丟棄而滅失），施用第一級毒品海洛因1 次。旋
    於稍後即同日下午3 時10分許，在其位於屏東市湖西里歸義
    巷16號之3 之住處前，為巡邏警員發現其神情恍惚，疑似因
    施用毒品所致而上前盤查查獲。經採其尿液送驗結果，呈嗎
    啡即海洛因經人體水解代謝產物陽性反應。
四、案經屏東縣警察局屏東分局報告臺灣屏東地方法院檢察署檢
    察官偵查起訴。
    理  由
一、前揭施用第一級毒品海洛因犯罪並為警查獲之事實，業據被
    告甲○○於本院審理時自承不諱，並有警製刑事案件報告單
    在卷可參，其前揭時地為警查獲後，旋經採尿送臺灣檢驗科
    技股份有限公司以氣相層析質譜儀法（GC／MS）檢驗結果，
    亦呈嗎啡即海洛因經人體代謝之產物陽性反應，有該公司97
    年9 月2 日，編號KＺ000000000000號濫用藥物尿液檢驗報告
    附卷，乃鑑定機關本於專業知識暨以精密儀器測試所得之結
    論，自可憑信。被告甲○○自白施用海洛因，堪信與事實相
    符。
二、按毒品危害防制條例於92年7 月9 日修正公布，自93年1 月
    9 日施行，其中第20條、第23條將施用毒品之刑事處遇程序
    ，區分為「初犯」及「5 年內再犯」、「5 年後再犯」。依
    其立法理由之說明：「初犯」，經觀察、勒戒或強制戒治後
    ，應為不起訴處分或不付審理之裁定；經觀察、勒戒或強制
    戒治執行完畢釋放後，「5 年內再犯」者，因其再犯率甚高
    ，原實施之觀察、勒戒及強制戒治既已無法收其實效，爰依
    法追訴或裁定交付審理。至於經觀察、勒戒或強制戒治執行
    完畢釋放後，「5 年後再犯」者，前所實施之觀察、勒戒或
    強制戒治已足以遮斷其施用毒品之毒癮，為期自新及協助其
    斷除毒癮，仍適用「初犯」規定，先經觀察、勒戒或強制戒
    治之程序。從而依修正後之規定，僅限於「初犯」及「5 年
    後再犯」2 種情形，始應先經觀察、勒戒或強制戒治程序。
    倘被告於5 年內已再犯，經依法追訴處罰，縱其第3 次（或
    第3 次以上）再度施用毒品之時間，在初犯經觀察、勒戒或
    強制戒治執行完畢釋放5 年以後，已不合於「5 年後再犯」
    之規定，且因已於「5 年內再犯」，顯見其再犯率甚高，原
    實施觀察、勒戒或強制戒治，已無法收其實效，即應依該條
    例第10條處罰（最高法院95年度第7 次刑事庭會議決議意旨
    參照）。
三、被告甲○○前因施用毒品案件，經本院88年度毒聲字第302
    號裁定令入勒戒處所施予觀察、勒戒，於88年3 月30日入所
    執行，因有繼續施用毒品傾向，經本院88年度毒聲字第910
    號裁定令入戒治處所施予強制戒治，88年5 月12日轉入執行
    ，因無繼續施用毒品傾向，再經本院88年度毒聲字第1973號
    裁定停止戒治，所餘期間付保護管束，於88年10月2 日出所
    ，旋因違反保護管束期間應遵守事項，經本院89年度毒聲字
    第519 號裁定撤銷停止戒治，於90年3 月19日入所執行，91
    年7 月10日期滿出所轉執行另案有期徒刑而強制戒治執行完
    畢。嗣其5 年內已先後經查獲再犯施用第一級毒品犯行，分
    別經本院93年度訴字第788 號判處有期徒刑10月確定、94年
    度訴字第163 號判處有期徒刑1 年6 月確定執行完畢，並均
    已經入監執行完畢，有臺灣高等法院被告前案紀錄表、臺灣
    屏東地方法院檢察署刑案資料查註紀錄表、全國施用毒品案
    件紀錄表、受觀察勒戒人毒品及前科紀錄簡列表各1 份在卷
    可按，是被告甲○○於強制戒治執行完畢釋放後，5 年以內
    已再犯施用毒品犯行，並經依法追訴處罰後，復犯本件施用
    第一級毒品犯行之事證明確，應依法論科。
四、按海洛因為毒品危害防制條例第2 條第2 項第1 款規定之第
    一級毒品，除法律另有規定者外，不得持有、施用。核被告
    甲○○所為，係犯毒品危害防制條例第10條第1 項之施用第
    一級毒品罪。其因施用而持有海洛因之低度行為，應為施用
    之高度行為所吸收，不另論罪。又被告前因施用第一級毒品
    而違反毒品危害防制條例案件，經本院93年度訴字第788 號
    判處有期徒刑10月確定，並與另案同因施用第一級毒品而違
    反毒品危害防制條例案件，經本院94年度訴字第163 號判處
    有期徒刑1 年6 月確定（嗣因適用減刑條例，經本院96年度
    聲減字第344 號減為有期徒刑9 月）之刑，接續執行，於94
    年8 月31日入監執行，96年7 月16日期滿出監執行完畢，有
    臺灣高等法院被告前案紀錄表及臺灣屏東地方法院檢察署刑
    案資料查註紀錄表各1 份在卷可按，其5 年之內再因故意犯
    有期徒刑以上刑之本罪，為累犯，應依法加重其刑。
五、爰審酌被告甲○○之年齡、品行、智識能力、犯罪手段、行
    為對法益造成侵害之程度，其為46年10月6 日出生、受有國
    中畢業教育程度、現無職業之人，為本件犯罪時年50歲，有
    警詢年籍等資料附卷可參，並據其在本院審理時自陳在卷，
    其前案紀錄除上開構成施用毒品訴追條件及累犯之要件，不
    再重複評價者外，略計尚有：(一)76年間犯竊盜罪，經本院76
    年度易字第1203號判處拘役50日，緩刑3 年確定，嗣因案經
    撤銷緩刑，並因適用減刑條例，經裁定減為拘役25日；(二)77
    年間因違反麻醉藥品管理條例及竊盜案件，經本院77年度易
    字第1430號分別判處有期徒刑7 月、4 月，應執行有期徒刑
    9 月確定，並與前開(一)所示之刑接續執行，於78年2 月28日
    入監執行，78年8 月23日期滿出監執行完畢；(三)79年間因違
    反麻醉藥品管理條例，經本院79年度易字第592 號判處有期
    徒刑8 月確定，於79年9 月17日入監執行，其間因減刑條例
    公布實施，經本院80年度減字第183 號裁定減為有期徒刑4
    月，於80年1 月1 日期滿出監執行完畢；(四)80年間因違反麻
    醉藥品管理條例，經本院80年度易字第433 號判處有期徒刑
    10 月 確定，於80年6 月13日入監執行，依指揮書應執行至
    81年1 月21日期滿執行完畢：(五)81年間因犯竊盜罪，經臺灣
    高雄地方法院82年度易字第4154號判有期徒刑10月確定；(六)
    82年間因犯贓物罪，經本院82年度易字第392 號判處有期徒
    刑10 月 確定；(七)82年間因違反麻醉藥品管理條例，經本院
    82年度易字第1144號判處有期徒刑7 月確定；(八)82年間因犯
    竊盜及違反麻醉藥品管理條例案件，經本院82年度訴字第75
    8 號分別判處有期徒刑8 月、8 月，應執行有期徒刑1 年2
    月確定；嗣上開(五)、(六)、(七)、(八)所示之刑，經法院裁定應執
    行有期徒刑3 年3 月，於82年9 月21日入監執行，於84年2
    月14日假釋出監；(九)84年間因犯賭博罪，經本院84年度易字
    第2201號判處罰金3,000 元確定，於85年9 月26日繳納罰金
    執行完畢；(十)84年間因違反麻醉藥品管理條例案件，經本院
    84年度易字第2417號判處有期徒刑10月確定；(十一)84年間因犯
    妨害公務及違反藥事罪，經本院85年度訴字第138 號依序判
    處有期徒刑1 年4 月、5 月，應執行有期徒刑1 年7 月確定
    ，嗣與上開(十)所示之刑合併經本院85年度聲字第895 號裁定
    應執行有期徒刑2 年5 月，並與前開(五)、(六)、(七)、(八)所示之
    刑假釋所餘有期徒刑1 年7 月14日之殘刑，接續執行，於85
    年5 月9 日入監執行，87年6 月11日假釋出監，嗣因違反假
    釋期間應遵守事項而經撤銷假釋，所餘有期徒刑1 年7 月14
    日之殘刑於91年7 月10日入監執行，93年2 月1 日期滿出監
    執行完畢，有臺灣高等法院被告前案紀錄表及臺灣屏東地方
    法院檢察署刑案資料查註紀錄表各1 份在卷可按，素行不良
    ，茲就其施用毒品之犯罪類型，雖有認為僅屬自戕行為，並
    未涉侵害他人法益者，惟姑不論此見與我國現行刑事立法除
    就行為人藉自殘行為達到其他侵害國家、社會法益結果之目
    的，而在相關特別立法如妨害兵役治罪條例等特別法中定以
    處罰之規定外，向不加罰於單純自殘，甚或自殺行為所表彰
    之規範體系價值觀念相左，況毒品危害防制條例第10條所規
    定對施用毒品行為之處罰，其法定刑猶相當，或更甚（如施
    用第一級毒品罪）於刑法中關於故意「傷害他人」規定罪責
    ，舉輕明重，足徵其規範保護之法益，原不在該「自戕」行
    為本身所造成行為人個人身體健康之有形侵害。蓋民主法治
    國家之所異於獨裁、集權社會，其國家政策、社會發展，均
    取決於以全體公民個人意志累積形成之群體意志，凡公民不
    分性別、學歷、職業、貧富、愚智，任由鴻儒碩彥至販夫走
    卒，其個人意志之表現就群體意志決定之形成，均屬等值，
    直接影響國家、社會整體之命運，至關重要，則個人基於自
    主、健全意思所表現之公民意志，不分良窳，均應尊重，然
    若有藉不正手段影響他人或自陷個人健全自主意志不能正常
    形成、表現者，不僅直接侵蝕公民群體意志形成之基礎，迫
    令其他自重慎行大眾均須承受建立在該不健全基礎形成之公
    共政策、社會生活品質之結果，對於國家、社會法益及人民
    全體利益，猶已構成危害，是如投票受賄罪所規範者，即在
    禁止公民匯集個人自主意志以形成群體意志之過程受不當影
    響及控制，即為適例。今毒品除可對個人身體健康造成有形
    傷害外，就人之身體及精神形成高度成癮性及依賴性，猶足
    以抑制個人表現其本於心性能力所為自主意志之決定，並進
    而造成群體意志表現遭不當扭曲之危險，直接影響國家、社
    會之發展，侵害至鉅，斷非僅止於個人健康之危害，被告甲
    ○○迭因施用毒品而經觀察、勒戒、強制戒治及刑之執行矯
    治，未幾仍重蹈覆轍，除徵其守法觀念薄弱，堪認已施用毒
    品成習，積重難返，對其個人身心、家庭及國家、社會之危
    害非輕，並考量其犯罪施用毒品之情節，查獲毒品、器具之
    數量，及其犯罪經查獲後，尚能坦認犯行，態度尚可，並考
    量其上開自77年間迄今約20年間，僅因施用毒品而違反麻醉
    藥品管理條例或毒品危害防制條例，依序經法院判處有期徒
    刑7 月、8 月、10月、7 月、8 月、10月、10月、1 年6 月
    之宣告刑度，累計已達6 年6 月（78月）之譜，尚未計其經
    觀察勒戒、強制戒治部分，然斷續身繫囹圄多年，均未見收
    得任何矯治成效，徒耗司法資源，其惡性顯非反覆施以短期
    自由刑所能改善，期能使就本件施用毒品犯行而在監沈澱、
    思考相當時日，以略收瞑眩之效，尚能在日暮年前真正獲得
    改善，及時成就自我，刑期無刑等一切情狀，量處如主文所
    示之刑，以資儆懲。
六、未扣案而供被告本件施用海洛因犯罪使用之注射針筒，除據
    被告甲○○供稱於查獲前已經丟棄而滅失，依現有卷證復不
    能證明其尚存在，爰不另為沒收之諭知，附此敘明。
據上論斷，應依刑事訴訟法第273 條之1 第1 項、第299 條第1
項前段，毒品危害防制條例第10條第1 項，刑法第11條前段、第
47條第1 項，判決如主文。
本案經檢察官簡志祥到庭執行職務
中    華    民    國    98    年    1     月    23    日
                  刑事第二庭    法  官  陳松檀
以上正本證明與原本無異。
如不服本判決應於收受本判決送達後10日內向本院提出上訴書狀
，其未敘述上訴理由者，並得於提起上訴後10日內向本院補提理
由書狀（均須按他造當事人之人數附繕本）「切勿逕送上級法院
」
中    華    民    國    98    年    1     月    23    日
                                書記官  黃佳惠
附錄本件判決引用之法條：
毒品危害防制條例第10條
施用第一級毒品者，處6 月以上5 年以下有期徒刑。


司法院資訊處製作；財團法人民間司法改革基金會備份。
